臺灣臺東地方法院交通事件裁定　　　　　　　　　　　九十一年度交聲字第一六號
　　異　議　人　丙○○
　　即受處分人
　　原處分機關　交通部公路總局高雄區監理所臺東監理站
　　代　表　人　蔡嘉春
右列受處分人因違反道路交通管理處罰條例案件，對於交通部公路總局高雄區監理所
台東監理站於九十一年五月十五日所為之處分（原處分案號：東監違字第裁八一—Ｔ
00000000號），聲明異議，本院裁定如左：
    主  文
異議駁回。
    理  由
一、本件異議意旨略以：異議人即受處分人丙○○於民國（下同）九十一年四月二十
    二日上午，得其胞姐楊阿桂同意牽走楊阿桂所有已故障車號ＰＴＬ─６０５號之
    重型機車後，遂將該車牽至卑南特昇機車行修理，經車行老闆先行估價換修工資
    約新台幣一千餘元後，因其當時身上現金不足，遂又將該車牽回其錦州街住處，
    而於同日晚上九點十九分許，牽至台東市○○○○道欲轉進錦州街一○七號巷口
    時，遭交通執勤員警攔檢舉發無照駕駛、未帶行照及拒絕酒精濃度測試違規等，
    然依當時情節，異議人係單純一路上牽著故障的機車走回去，並無騎乘機車，何
    來前開違規之事實，執勤員警罔顧常態，妄加判斷，爰依法聲明異議等語。
二、按汽車駕駛人，未領有駕駛執照駕車者，處新台幣六千元以上一萬二千元以下罰
    鍰，並當場禁止其駕駛及吊扣其車輛牌照，又汽車駕駛人拒絕接受酒精濃度測試
    之檢定者，處新臺幣六萬元罰鍰，並當場移置保管其車輛及吊銷其駕駛執照。道
    路交通管理處罰條例第二十一條第一項、第三十五條第三項分別定有明文。
三、經查：
（一）本件異議人無駕駛執照，於九十一年四月二十二日晚上九點十九分許，酒後騎
      乘車牌號碼ＰＴＬ─６０５號機車搭載林長德，行經台東市○○○○道與民航
      路口往台東市區方向時，因騎乘機車搖搖晃晃，為正行駛於馬亨亨大道往台東
      新站方向之巡邏員警察覺形跡可疑，乃將警車迴轉欲行盤查，異議人見狀，旋
      即下車改以徒步方式牽車，並轉進該處一產業道路，嗣拒絕酒精濃度測試等情
      ，業經證人即當日執勤員警丁○○於本院審理時證述：「當時異議人騎著機車
      ，還載著人，看到我們要攔下他，他才改用牽的。我們是在馬亨亨與民航路路
      口發現異議人載著人還有蛇行，他們兩個人都有戴安全帽，我們有互相會車，
      他是往台東市區方向，我們是往新站方向，後來我們就迴轉，他看到我們才改
      用牽的，還把車子牽進去產業道路。」等語，及證人即當日執勤員警乙○○亦
      於本院審理時證稱：「當時我是由台東往新站方向，他是往台東方向，我看到
      他們大聲講話，騎乘機車時都在搖晃，懷疑他們酒醉駕車，我們就迴轉過來，
      他們看到我們迴轉時就用牽的，當時他們有戴安全帽，騎機車的人是丙○○。
      」等語明確，並有臺東縣警察局九十一年五月八日東警交字第九一二五一
      八三號函一件在卷可憑，此外，復有臺東縣警察局舉發違反道路交通管理事件
      通知單（移送聯）在卷可佐。
（二）又異議人固坦承其並無駕駛執照，且當日確有飲酒並拒絕酒測等情，然矢口否
      認有何騎乘前開車輛之行為，並執前詞置辯，該等異議事由，雖據證人即特昇
      機車行修車人員甲○○於本院審理時證稱：九十一年四月二十二日丙○○有牽
      機車去店裡修理，他的機車無法發動，他是用牽的去，當時是二個人去的，一
      個人推的話蠻累的，我看了之後，我確定他的機車確實是不能發動的，估價一
      千多元，他身上沒有帶錢，不敢作主，所以沒有幫他修理，他又把機車牽回去
      ，當時老闆娘也在場，他們二個人去時沒有戴安全帽。隔天早上快接近中午他
      又牽回來說要修理，他來時只有車主進來店裡，手上有拿一張紅單，他說他的
      機車不能發動，但是被警察開罰單。他的機車電瓶沒有電，用踩的也無法發動
      ，在中午就修理好了，他們中午就騎走了云云。及證人林長德於本院審理時證
      述：九十一年四月二十二日大約晚上六、七點時，丙○○找我幫他推車去修理
      ，去店裡後，因為不夠錢，又把機車推回來，在路上因為不好推，所以我就戴
      了一頂安全帽，另外一頂放在腳踏板上，到了隔天早上九點多的時候，又將機
      車推到機車行修理云云。並提出修理機車之統一發票資為佐證。然異議人之機
      車倘如證人甲○○所言，確係完全無法發動，且由一人推行頗為吃力，則於異
      議人本於修車之意思費力將車推至機車行時，縱其所帶金額不足給付，衡情其
      應係將車留於機車行修理，而回家拿取足額之金錢方合情理，豈有將原車推回
      ，隔日再麻煩他人協力推至機車行之理，是證人甲○○、林長德證稱異議人之
      機車完全無法發動一情，已非無疑。且縱使異議人欲向證人甲○○抱怨其被開
      罰單一事，亦只須於修理機車時口頭告知即可，豈有特別將罰單拿於手上帶至
      機車行給與其被開罰單亳無關係之證人甲○○觀看之理，顯見證人所言相當可
      議，並不足採。足認異議人之機車縱有換修零件亦非處於完全無法發動之狀態
      。
（三）加以異議人與證人林長德被舉發時兩人均戴著安全帽乙節，業據證人即員警丁
      ○○、乙○○二人於本院審理時證述明確，倘異議人當時僅係推車而已，又何
      須將安全帽戴於頭上。且執勤員警當時因見異議人騎乘機車已呈搖晃狀態，懷
      疑其酒醉駕車始迴轉將其攔下等情，已如前述，倘若異議人當時僅係單純推著
      機車步行，而非騎乘機車呈不穩狀態，豈會引起當時執勤員警之注意。足認異
      議人當時確係騎乘機車，而非步行推動機車等情無訛。是其所辯，顯係卸責之
      詞，不足採信。
（四）綜上，本件異議人確係有無駕駛執照，且於酒後駕車並拒絕員警為酒精濃度測
      試之事實，應堪以認定。從而，原處分機關據以援引上開規定，裁處異議人罰
      鍰新台幣六萬六千元，依法並無不當。本件異議人所為異議為無理由，應予駁
      回。
四、據上論斷，應依道路交通案件處理辦法第十九條，裁定如主文。
中    華    民    國      九十一      年        十二      月     十二   日
                                      臺灣臺東地方法院交通法庭
                                            法  官  蔡  世  芳
右正本證明與原本無異。
如不服本裁定，應於送達後五日內，向本院提出抗告狀。
「切勿逕送上級法院」
                                            書記官  陳  美  鄉
中    華    民    國      九十一      年        十二      月     十七   日
